【裁判字號】    94,交聲,131
【裁判日期】    950105
【裁判案由】    違反道路交通管理處罰條例
【裁判全文】
臺灣宜蘭地方法院交通事件裁定        94年度交聲字第131號
移送機關    交通部公路總局臺北區監理所宜蘭監理站
異  議  人  甲○○
上列異議人即受處分人因違反道路交通管理處罰條例案件，對於
交通部公路總局臺北區監理所宜蘭監理站於民國94年9月16日宜
監字第裁43-C00000000號裁決聲明異議（原舉發案號：臺北縣政
府警察局舉發違反道路交通管理事件通知單北縣警交字第C00000
000號），本院裁定如下：
    主  文
原處分撤銷。
上開撤銷部分，甲○○汽車駕駛人，駕駛汽車不服從依法令執行
交通指揮人員之指揮，處罰鍰新臺幣玖佰元，並記違規點數壹點
。
    理  由
一、原處分意旨略以：本件異議人甲○○於民國94年7月11日下
    午5時43分許，駕駛其所有車牌號碼EP-9117號車輛，行經臺
    北縣三重市○○路、三和路口處因有「違反道路交通管理處
    罰條例之行為，拒絕停車接受稽查而逃逸」之違規，經臺北
    縣政府警察局三重分局以第C00000000號舉發違反道路交通
    管理處罰條例第60條第1項規定之行為逕行舉發，裁處罰鍰
    新臺幣（下同）3,000元，並依同條例第63條第1項第1款之
    規定記違規點數1點。
三、聲明異議意旨略以：異議人於設有禁止左轉標誌之路口違規
    左轉後，雖有目擊一位警員立於路旁，但並無任何攔停之動
    作，異議人以為沒事才駛離，絕無拒絕停車接受稽查而逃逸
    之違規情事，舉發事實與實際事實並不相符，爰依法聲明異
    議等語。
四、按汽車駕駛人，駕駛汽車有違反本條例之行為，經交通勤務
    警察或依法令執行交通稽查任務人員制止時，不聽制止或拒
    絕停車接受稽查而逃逸者，除按各該條規定處罰外，處3,00
    0元以上6,000元以下罰鍰；又汽車駕駛人，駕駛汽車有不服
    從交通勤務警察或依法令執行交通指揮、稽查任務人員之指
    揮或稽查者，而本章各條無處罰之規定者，處900元以上1,8
    00元以下罰鍰。汽車駕駛人駕駛汽車違反道路交通管理處罰
    條例第60條第1項、第2項第1款規定者，除依該條款所規定
    之罰鍰處罰外，並記違規點數1點，道路交通管理處罰條例
    第60條第1項、第2項第1款、第63條第1項第1款分別定有明
    文。
五、經查：
（一）異議人於前揭時地，確於設有禁止左轉標誌之路口違規左
      轉之事實，業據異議人供認不諱，而上開違規事實並據臺
      北縣政府警察局交通警察隊三重分隊員警乙○○以第C000
      00000號舉發違反道路交通管理處罰條例第48條第2款規定
      舉發之，並經交通部公路總局臺北區監理所宜蘭監理站於
      94年9月16日宜監字第裁43-C00000000號裁決書裁處罰鍰
      600元，並依同條例第63條第1項第1款之規定記違規點數1
      點，異議人對前開裁決並未提出異議，此一違規事實應堪
      認定。
（二）再者，證人即舉發本件違規之員警乙○○於本院訊問時證
      稱：「當天我執勤下午五點到七點重陽三和路口交通疏導
      勤務，在七時四十三分時，有一部自小客車違規左轉，車
      子停在路口中間，我即記下車號，當時還有另一位義交有
      鳴哨制止，那時我站在三和路路旁，我聽到義交鳴哨制止
      後，我就衝過去路口準備要攔他，該違（規）車可能沒看
      到，就離開現場。」、「（問：是否已有攔查的動作？）
      還沒有攔查的動作，只是衝過去而已。」、「（問：是否
      鳴笛鳴哨或以手勢攔檢？）都沒有。」、「（問：當時你
      是否以警笛或手勢示意直行？）也沒有。「（問：義交鳴
      哨之外，還有何動作？）還有揮動指揮棒，叫異議人直行
      。」、「（問：為何認為本件有拒絕停車接受稽查之違規
      情形？）因為我有看到義交鳴哨、揮動指揮棒並有請他直
      行的動作，異議人仍然左轉，所以逕行舉發。」等語，顯
      見交通勤務警察乙○○當時並無示意停車或制止之動作存
      在，尚難認定異議人因違規左轉之行為經交通勤務警察制
      止不聽或拒絕停車接受稽查之情事，自無道路交通管理處
      罰條例第60條第1項之適用。至於舉發當時因義交已為鳴
      哨、揮動指揮棒並示意異議人直行，然異議人仍執意左轉
      等情，則據證人乙○○證述在卷，核義交雖非屬同條第1
      項所稱之「交通勤務警察」或「依法令執行稽查任務人員
      」，然應屬道路交通管理處罰條例第4條第1項所指「依法
      令執行指揮交通人員」，依該條第1項之規定，汽車駕駛
      人駕駛車輛應遵守其指揮，本件異議人竟不服從該名義交
      之指揮，應依同條例第60條第2項第1款之規定處罰之。
六、綜前所述，異議人所為係違反道路交通管理處罰條例第60條
    第2項第1款，而與同條例第60條第1項之構成要件未符，裁
    決機關所為宜監字第裁43-C00000000裁決不察，逕認異議人
    所為違反道路交通管理處罰條例第60條第1項，而依該條項
    裁罰，自有不當，自應由本院將此部分撤銷，改依同條例第
    60條第2項第1款裁罰，並審酌異議人違規情節及其提出本件
    異議非無理由等一切情狀，裁處如主文第2項所示之罰鍰，
    並依同條例第63條第1項第1款之規定，記違規點數1點。
據上論斷，應依道路交通案件處理辦法第20條，裁定如主文。
中    華    民    國    95    年    1     月    5     日
                  交通法庭法  官    郭淑珍
以上正本證明與原本無異。
如不服本裁定，應於裁定送達後五日內向本院提出抗告狀。（需
附繕本）
                          書記官    林秀麗
中    華    民    國    95    年    1     月    9     日


司法院資訊處製作；財團法人民間司法改革基金會備份。
